【裁判字號】    99,再,3
【裁判日期】    990402
【裁判案由】    損害賠償
【裁判全文】
臺灣高等法院高雄分院民事裁定             99年度再字第3號
再審聲請人  龍美營造有限公司
法定代理人  丙○○
再審聲請人  丙○○即龍美企業行
再審相對人  乙○○
            甲○○
上二人共同
法定代理人  丁○○
上列當事人間侵權行為損害賠償事件，再審聲請人對於本院民國
98年11月25日98年度再字第9 號裁定及最高法院99年度台抗字第
21號確定裁定，聲請再審，本院裁定如下：
    主  文
聲請駁回。
聲請訴訟費用由再審聲請人負擔。
    理  由
一、再審之訴顯無再審理由者，得不經言詞辯論，以判決駁回之
    ，民事訴訟法第502 條第2 項定有明文。又裁定已確定，而
    有第496 條第1 項或第497 條之情形者，得準用本編之規定
    ，聲請再審，同法第507條亦有明文。
二、再審聲請人主張：伊等之前提起本院98年度再字第9 號再審
    之訴時，即敘明再審聲請人丙○○係於98年8 月14日經台灣
    澎湖地方法院檢察署（下稱澎湖地檢署）98年度偵字第332
    號過失致死事件傳訊時，始發現在該案警卷所附「調查張英
    傑意外死亡偵查報告」（下簡稱系爭死亡偵查報告）、「死
    者張瑛傑行動電話0000000000自2005年2 月7 日至2005年2
    月15日電話通聯記錄」（下簡稱系爭通聯紀錄）、龍美10號
    、8 號船舶「機漁船（含船員）進出港檢查表」（下簡稱系
    爭進出港檢查表）等，本院97年度上字第3 號確定判決未經
    斟酌、如經斟酌可受較有利益裁判之證物。依民事訴訟法第
    500 條第2 項後段規定，再審之訴之30日不變期間應自伊等
    知悉時即98年8 月14日起算，至98年9 月13日始屆滿。惟本
    院98年度再字第9 號裁定未經斟酌前揭對伊有利之證物，而
    逕以不合法裁定駁回伊所提再審之訴；經伊提起抗告，最高
    法院99年台抗字第21號亦未斟酌前揭有利證物而駁回伊之抗
    告，均顯有民事訴訟法第496 條第1 項第13款規定之再審事
    由。爰依民事訴訟法第496 條第1 項第13款聲請再審，求為
    廢棄本院98年度再字第9 號裁定及最高法院99年度台抗字第
    21號確定裁定，並裁定准予再審等語。
三、按當事人發現未經斟酌之證物或得使用該證物者，以如經斟
    酌可受較有利益之裁判為限，得以再審之訴對確定終局判決
    聲明不服，此為民事訴訟法第496 條第1 項第13款所明定。
    而所謂當事人發現未經斟酌之證物或得使用該證物者，係指
    前訴訟程序事實審言詞辯論終結已存在之證物，因當事人不
    知有此，致未經斟酌現始知之者而言；若其證據在前訴訟程
    序中業已提出，經法院審核不予採取者，自不得據為再審之
    理由（最高法院91年度台聲字第358 號判決意旨參照）。經
    查：
  (一)本件再審聲請人所敘稱本院97年度上字第3 號確定判決未經
    斟酌、如經斟酌可受較有利益裁判之前揭3 項證物，經本院
    98年度再字第9 號再審之訴事件調查結果，系爭死亡偵查報
    告、系爭通聯紀錄早已附於澎湖地檢署94年度相字第11號死
    者張瑛傑相驗卷宗內，且該相驗卷宗均經本院95年度上字第
    125 號損害賠償事件（張瑛傑之父母張天爵、張許採鸞訴請
    再審聲請人損害賠償）及97年度上字第3 號損害賠償事件調
    取在案，並於95年度上字第125 號事件96年4 月4 日言詞辯
    論時，經審判長提示該相驗卷宗全卷予兩造表示意見；另系
    爭進出港檢查表係再審聲請人經營龍美10號、8 號船舶事務
    知悉甚詳之事項。故認前揭3 項證物並非本院97年度上字第
    3 號判決確定後始悉，而認再審聲請人並無再審理由發生或
    知悉在後之情形，其等提起再審之訴已逾30日之不變期間，
    係屬不合法，而裁定駁回再審聲請人該件再審之訴。嗣再審
    聲請人不服，對本院該裁定提起抗告，經最高法院認本院該
    裁定並無違誤，而以99年度台抗字第21號裁定駁回其抗告。
    以上各節經本院調取本院98年度再字第9 號、最高法院99年
    度台抗字第21號全卷核閱明確。
  (二)由是以觀，本院98年度再字第9 號再審之訴事件已就再審聲
    請人所主張本院97年度上字第3 號確定判決未經斟酌、如經
    斟酌可受較有利益裁判之前揭3 項證物逐一調查，並依調查
    結果認定此等證物於本院97年度上字第3 號言詞辯論終結前
    即經提出或經調取，再審聲請人並無知悉在後之情形。是足
    見該再審之訴事件已就再審聲請人所主張之再審事由及其等
    所主張合於再審事由之前揭3 項證物進行調查、審認，並無
    未經斟酌可使再審聲請人受較有利益裁判證物之情事。最高
    法院維持本院98年度再字第9 號裁定，亦同無該項情事可言
    。
  (三)至再審聲請人主張系爭死亡偵查報告係附於警方之偵查報告
    內，並非上開相驗卷宗，其等無從知悉該項證物云云，惟經
    本院核閱附於本院98年度再字第9 號卷內之該相驗卷影本，
    該卷第73至76頁確附有系爭死亡偵查報告，至為酌然，是再
    審聲請人一再陳稱上開相驗卷內並無系爭死亡偵查報告，係
    屬昧於事實。
  (四)再審聲請人又稱其等於本院97年度上字第3 號事件係委任律
    師為訴訟代理人，其等未到庭，並未看過上開相驗卷或系爭
    死亡偵查報告云云。惟系爭死亡偵查報告既已於上開事件內
    經調取為訴訟資料，業如前述，揆諸首揭說明，即非民事訴
    訟法第496 條第1 項第13款所指為當事人所不知而未提出致
    未經斟酌或使用之證物；且不論再審聲請人有無閱覽過此一
    證物，均與該項證物已處於得受法院斟酌或使用之狀態不生
    影響。遑論民事訴訟法第70條第1 項明定「訴訟代理人就其
    受委任之事件，有為一切訴訟行為之權」，而上開相驗卷（
    包含其內系爭死亡偵查報告）已於本院97年度上字第3 號事
    件言詞辯論時經審判長提示命兩造表示意見，並據再審聲請
    人委任之訴訟代理人表示無意見，此亦經本院調取該事件卷
    核閱明白（該卷第256 頁），是再審聲請人訴訟代理人所為
    前揭閱覽相驗卷、系爭死亡偵查報告並表示無意見之訴訟行
    為，依法其效力已及於再審聲請人，再審聲請人徒以其本人
    未曾閱覽相驗卷或系爭死亡偵查報告，而謂系爭死亡偵查報
    告未經法院斟酌或使用，亦屬無稽。
  (五)綜上所述，本院98年度再字第9 號裁定及最高法院99年度台
    抗字第21號確定裁定，均顯無未斟酌有利益於再審聲請人之
    證物之情形。從而，再審聲請人本件再審之聲請，洵屬無理
    由，應予駁回。
四、據上論結，本件再審聲請為無理由，依民事訴訟法第502 條
    第2 項、第507條、第78條、第85條第1 項，判決如主文。
中    華    民    國    99    年    4     月    2     日
                            民事第三庭
                                審判長法官  張國彬
                                法      官  吳登輝
                                法      官  甯  馨
以上正本證明與原本無異。
如不服本裁定應於送達後10日內向本院提出抗告狀（並按他造當
事人之人數附繕本），並繳納抗告費新臺幣1,000 元。
中    華    民    國    99    年    4     月    2     日
                                書  記  官  施耀程

司法院資訊處製作；財團法人民間司法改革基金會備份。
